【裁判字號】    89,易,1638
【裁判日期】    891031
【裁判案由】    侵占等
【裁判全文】
臺灣板橋地方法院刑事判決                        八十九年度易字第一六三八號
    公  訴  人  臺灣板橋地方法院檢察署檢察官
    被      告  丁○○
右列被告因侵占等案件，經檢察官提起公訴（八十八年度偵緝字第一五四０號），本
院判決如左：
    主  文
丁○○意圖為自己不法之所有，而侵占自己持有他人之物，處有期徒刑肆月；又以加
害身體之事，恐嚇他人致生危害於安全，處有期徒刑月。應執行有期徒刑陸月。
    事  實
一、丁○○前因違犯動產擔保交易法案件，經本院於民國八十八年一月十八日，判處
    罰金三千元，如易服勞役以三百元折算一日確定，嗣又犯詐欺罪，經臺灣高等法
    院於八十八年三月九日以八十八年上易字第三九二號案件判處有期徒刑三月，緩
    刑四年確定，現仍緩刑中（均未構成累犯）。其於八十七年十月二十九日，至臺
    北市○○○路○段二０六之三號一樓振新汽車股份有限公司（下稱振新公司），
    向該公司負責人丙○○承租車號Ｂ八－四０一號營業小客車，雙方言明承租人須
    繳付頭款新臺幣（下同）三萬元，每日租金八百七十元，承租人若能連續租車期
    滿三十六個月，在不欠車租情形下，出租人願將該車送給承租人。詎丁○○租得
    上開營業小客車後，自八十八年一月十六日起即未依約繳付租金，並意圖為自己
    不法之所有，於同年一月二十日，易持有為所有之意思，將該車侵占入己，並駛
    往位於臺北縣中和市○○路一一一號山水汽車借款公司（下稱山水公司），向該
    公司質押貸得五萬元，嗣雖清償借款取回上開車輛，仍不返還予振新公司。丙○○於八十八年三月初，曾多次寄發存證信函及打電話給丁○○要求返還車輛，惟
    丁○○一再推諉，且置之不理，丙○○乃委請其他車輛承租人戊○○於八十八年
    三月八日打電話給丁○○，以乘客搭車為由，誘使丁○○前往臺北縣永和市○○
    路附近，戊○○與振新公司員工甲○○即上前攔阻表示其等係車行司機，代表公
    司終止租賃契約，要求丁○○還車，丁○○見狀即駕車逃逸無蹤。丁○○心生不
    滿，竟基於恐嚇犯意，依戊○○先前所留下之行動電話號碼，撥打戊○○之行動
    電話，戊○○見來電者顯示為丁○○，不敢接聽，即交由甲○○接聽，丁○○即
    恐嚇稱：「知道你們人在那裡，車子不還，你們追也追不上，攔下來也會撞開，
    何人來牽車，要跟他拼命！」等語，致甲○○、戊○○二人均心生畏懼。迨同年
    三月三十日，同業司機乙○○在臺北市○○○路、林森北路口發現丁○○所承租
    之前開車輛，始通知丙○○前來將車輛取回。
二、案經振新公司訴請臺灣板橋地方法院檢察署檢察官偵查起訴。
    理  由
一、訊據被告丁○○固坦承於前揭時地向告訴人振新公司承租Ｂ八－四０一號營業小
    客車，自八十八年一月中旬起積欠租金等情事不諱，惟矢口否認有何侵占及恐嚇
    之犯行，辯稱：伊向振新公司租車後，因為父親中風，增加家庭生活費用，以致
    積欠租金，但有通知振新公司中和分店之「達叔」，對方同意延後清償，伊於八
    十八年一月二十日向山水公司借款五萬元，因與店員劉先生熟識，所以未將車輛
    質押在該公司，嗣已清償借款，伊於同年三月八日接獲乘客電話前往指定地點，
    突然有一部車輛從旁切入，且一直看著我的車，我不認識對方，因為害怕才倒車
    離開，我打電話給先前連絡我的人，因為我很生氣，所以口氣不好，但沒有恐嚇
    對方云云。惟查右揭犯罪事實，業據告訴人振新公司之代表人丙○○指訴綦詳，
    核與證人戊○○到庭及證人甲○○、乙○○於檢察官訊問時供述之情節相符，且
    有租車契約書、郵局存證信函、山水當票影本各一紙附卷可憑。又振新公司負責
    人丙○○於八十八年二月底、三月初，陸續打電話給被告要求還車，被告均以人
    在彰化、臺中等地，不方便聯絡等理由即將電話掛斷之情，業據告訴人指訴明確
    ，且為被告所自承。被告自八十八年一月中旬即未返回振新公司繳交租金，其於
    同年三月初接獲證人丙○○電話通知，應知悉振新公司催告還車、繳款，猶藉故
    推諉，且不與振新公司連絡，足徵其無意返還上開車輛。另被告於八十八年一月
    二十日，以其所承租之前開車輛為質，向山水公司借款五萬元，嗣後清償該款並
    贖回車輛之情，業經被告於檢察官偵訊時供明在卷（見偵查卷第十七頁背面），
    嗣於本院審理時雖翻異前詞，辯稱系爭車輛為振新公司所有，不能質押借款，山
    水公司員工己○○自行借款予伊，當票充當借據云云，並帶同證人己○○到庭為
    相同之證述（見本院八十九年八月十日訊問筆錄）。惟證人己○○既個人自行借
    款予被告，何須簽署山水公司當票？且有其他承租人將承租車輛向山水公司質押
    借款，嗣經債權人向本院請求交管車輛之紀錄，此有本院八十九年四月廿八日八
    十九年度民執明字第六六七四號函、當票、切結書、臺灣板橋地方法院檢察署八
    十九年度調偵字第五十七號聲請簡易判決處刑書等資料附卷可參，足徵被告上開
    辯詞並非實在，證人己○○所述顯係迴護被告之詞，要難遽信，被告將所承租之
    車輛向山水公司質押借款，益徵其易持有為所有之侵占犯意甚明。況告訴人振新
    公司所有之出租營業小客車，車體均印有「大文山」等字樣，惟告訴人取回車輛
    時發現該等字體均已去除，為證人丙○○指訴明確，且有照片三張附卷可參，是
    被告將上開車輛據為己有，惟恐遭告訴人公司發現取回之意，招然若揭。再者，
    被告雖辯稱因不認識甲○○等人，因為害怕才駛離云云，惟倘被告不知證人甲○○、戊○○代表車行索取車輛，何以撥打先前乘客所留之電話號碼責罵甲○○等
    人，被告所辯實不足採，參以證人甲○○、戊○○與被告素不相識，自無誣陷之
    虞，渠等指訴當時已表明係車行之人，要求被告返還車輛，被告見狀加速逃離，
    嗣打電話出言恐嚇等語，應堪採信。被告空言置辯，顯係事後卸責之詞，自無可
    採，本件事證明確，其犯行堪以認定。
二、核被告丁○○所為，係犯刑法第三百三十五條第一項之侵占罪、第三百零五條之
    恐嚇危害安全罪；所犯上開二罪間，犯意各別，行為互殊，應分論併罰。又被告
    有事實欄所載犯罪科刑執行情形，有臺灣高等法院檢察署刑案紀錄簡覆表在卷可
    按。爰審酌被告之品行、素行、犯罪之動機、目的、手段、所生危害及犯罪後否
    認犯行之態度等一切情狀，量處如主文所示之刑，並定應執行刑，以示懲戒。
據上論斷，應依刑事訴訟法第二百九十九條第一項前段，刑法第三百三十五條第一項
、第三百零五條、第五十一條第五款，罰金罰鍰提高標準條例第一條前段，判決如主
文。
本案經檢察官陳明珠到庭執行職務
中      華      民      國      八十九      年    十      月    三十一  日
                                      臺灣板橋地方法院刑事第六庭
                                          法  官  侯  志  融
右正本證明與原本無異
如不服本判決，應於送達後十日內向本院提出上訴狀
                                          書記官  陳  淑  芳
中      華      民      國      八十九      年    十一    月    八      日
附錄本案論罪科刑法條全文：
刑法第三百三十五條
意圖為自己或第三人不法之所有，而侵占自己持有他人之物者，處五年以下有期徒刑
、拘役或併科一千元以下罰金。
前項之未遂犯罰之。
刑法第三百零五條
以加害生命、身體、自由、名譽、財產之事恐嚇他人，致生危害於安全者，處二年以
下有期徒刑、拘役或三百元以下罰金。


司法院資訊處製作；財團法人民間司法改革基金會備份。
